【裁判字號】    89,上易,2036
【裁判日期】    891018
【裁判案由】    詐欺
【裁判全文】
臺灣高等法院臺中分院刑事判決                  八十九年度上易字第二三六號
    上  訴  人  臺灣台中地方法院檢察署檢察官
    被      告  乙○○
    選任辯護人  簡維弘
右上訴人因被告詐欺案件，不服臺灣臺中地方法院八十九年度易字第一八七七號中華
民國八十九年八月三日第一審判決（起訴案號：臺灣臺中地方法院檢察署八十九年度
偵字第四八七六號），提起上訴，本院判決如左：
      主  文
上訴駁回。
      理  由
一、本案經本院審理結果，認第一審法院判決被告乙○○（以下簡稱為被告）無罪並
    無不當，應予以維持，並引用第一審判決之理由（如附件）。
二、本件公訴人之上訴意旨略以：告訴人甲○○（以下簡稱為告訴人）於告訴狀中，
    及於偵查中，均已指訴被告係表明因投資之有線電視公司要現金週轉，故才需借
    款。惟被告於偵查中，就其借款之原因，有時供稱係因要調資金，故才借款；有
    時供稱係因與人合資之傳播公司及科技公司週轉不靈，故才借款；有時供稱係因
    與人合資之傳播公司及科技公司週轉不靈，及因個人需要，故才借款；最後則供
    稱係因投資之特昌科技公司（以下簡稱為特昌公司）需錢週轉，及因個人需要，
    故才借款。其供稱借款之原因，前後不一，且特昌公司業於民國（下同）八十八
    年五月三日經台灣省政府建設廳函准解散登記在案，而本件借貸係發生於八十八
    年八月二十四日，堪證被告所辯並非實在，其有意圖為自己不法之所有，而向告
    訴人施詐行騙之犯罪情事，事證甚明，告訴人嗣後雖附會被告之辯詞，但告訴人
    已與被告在八十九年七月二十六日達成和解，嗣後迴護之詞，應不足採信，爰請
    求將原審判決撤銷，改判被告有罪等情。
三、按犯罪事實應依證據認定之，無證據不得推定其犯罪事實，此於刑事訴訟法第一
    百五十四條定有明文。又刑法上詐欺罪之成立，以行為人有為自己或第三人不法
    之所有之意圖，並以詐術使人將本人或第三人之物交付，為其犯罪構成要件。所
    謂以詐術使人交付，必須被詐欺之人因其詐術致陷於錯誤，始克相當。若行為人
    所用之方法，不能認為詐術，亦不致使人陷於錯誤，即不構成該罪，此亦經最高
    法院著有四十六年台上字第二六０號判例可資參照。經查本案被告於偵查中，就
    其向告訴人借款之原因，所供雖有前開差異，惟本案被告向告訴人借款之時，即
    已向告訴人表明此為借款，此係告訴人於刑事告訴狀即已載明，且嗣後均未翻易
    之事實。既係借貸，告訴人之所以願意貸款給被告，無非係因其對被告之償債信
    用有所信任，且告訴人所在意者，亦應係被告能否按期清償本金與利息（於本案
    為月息二分）而已，至於被告借貸之原因何在，所借金錢之用途如何，上情是否
    係告訴人願意貸款給被告之主要考量因素，亦即被告就所借金錢用途之陳述縱有
    不實，是否即可認定此為詐術之實施，並認定告訴人亦係因此而陷於錯誤致同意
    貸款，已非無疑。如本案告訴人於偵查中，即坦認其係因基於其與被告之交情，
    而貸款給被告，並是認被告確有經營有線電視之事業（見台灣高雄地方法院檢察
    署八十九年度偵字第一二六七號偵查卷宗第二八頁）。另於原審法院八十九年七
    月十七日訊問時（當時告訴人與被告尚未達成和解，告訴人於庭訊時，尚要求法
    院主持公道），告訴人亦指述：當時被告係表示須錢週轉，而向其借貸，當時被
    告並未說出借款原因，其係因與被告均從事有線電視工作，此事業之市場量甚大
    ，其思及往後亦可能須要被告幫忙週轉，才同意貸款錢與被告等情（見原審法院
    八十九年七月十七日訊問筆錄）。是本案已無確切之證據足以遽認被告有向告訴
    人施用詐術，使告訴人陷於錯誤，而藉以行騙之情事。況被告就借錢之原因，嗣
    後於偵查中所供縱有前後不一之情事，亦不能因此即認定被告於借款之時，即有
    蓄意不還之不法所有意圖。且被告既有經營事業，經營成敗非可預料，一時週轉
    困難而暫時無法清償債務之情形，亦所在多有，自無法僅憑其未能依約清償借款
    本息，即推定其於借款之時，即已無償債能力，進而推定其於借款之時，即有為
    自己不法所有之詐欺意圖。此即與刑法詐欺罪之構成要件有間，難繩以該罪責。
    此外，復查無其他積極之證據足資證明被告有何詐欺犯行，原審法院因而為被告
    無罪之判決，核無不當。公訴人以前開情詞指謫原審判決不當，請求將原審判決
    撤銷，改為被告有罪之判決，其上訴核無理由，應予以駁回。
四、據上論斷，應依刑事訴訟法第三百六十八條、第三百七十三條，判決如主文。
本案經檢察官丙○○到庭執行職務。
中      華      民      國    八十九      年      十      月    十八    日
                              臺灣高等法院臺中分院刑事第三庭
                                審判長法  官  方  艤  駐
                                          法  官  胡  忠  文
                                          法  官  廖  柏  基
右正本證明與原本無異。
不得上訴。
                                          書記官  柯  孟  伶
中      華      民      國    八十九      年      十      月    十九    日
                                                                        Ｋ


司法院資訊處製作；財團法人民間司法改革基金會備份。
